【裁判字號】    92,易,278
【裁判日期】    920613
【裁判案由】    贓物
【裁判全文】
臺灣新竹地方法院刑事判決                          九十二年度易字第二七八號
    公  訴  人  臺灣新竹地方法院檢察署檢察官
    被      告  乙○○
右列被告因贓物案件，經檢察官提起公訴（九十二年度偵字第八八０號），本院判決
如左：
    主  文
乙○○收受贓物，處拘役拾日，如易科罰金，以佰元折算壹日。
    事  實
一、乙○○前因犯竊盜罪，經本院於民國九十一年十一月二十九日以九十一年度竹簡
    字第六四八號判處有期徒刑六月，嗣經確定，現於臺灣新竹監獄新竹分監執行中
    （不構成累犯），猶不知戒慎，於九十二年一月二十九日二十時許（起訴書漏載
    二十時許），明知綽號「阿三」之真實姓名不詳成年男子，在新竹縣竹北市○○
    ○路某不知名廣場所交付之車號ＲＬＬ─八六六號輕型機車一輛（為甲○○所有
    ，於九十一年十一月十日二十二時許，停放在新竹市○○路二四巷內遭竊），屬
    來路不明之贓物，仍予以收受，俾供己騎用，嗣於九十二年二月十日二十二時十
    分許，乙○○騎乘上揭機車行經新竹縣竹北市○○○路與長青路交岔口時，經執
    勤巡邏員警依據車牌發覺係贓車，而循線跟蹤至新竹縣竹北市○○○路二０一三
    巷四二號附近某民宅內查獲，並扣得上揭贓車一部（業已發還甲○○）及「阿三
    」交予乙○○之機車鑰匙二支。
二、案經新竹縣警察局竹北分局報請台灣新竹法院地方檢察署檢察官偵查起訴。
    理  由
一、訊據被告乙○○固不否認於右揭時、地收受及騎乘前開機車為警查獲之事實，惟
    矢口否認有何贓物犯行，辯稱：該機車是向綽號「阿三」之成年男子借用的，伊
    並不知道該機車是贓車云云。惟查：
（一）被告為警查獲時持有之車號ＲＬＬ─八六六號輕型機車，係甲○○所有，於九
      十一年十一月十日二十二時許，停放在新竹市○○路二四巷內遭竊之贓物，業
      據被害人甲○○於警訊時陳明在卷，並有贓證物品認領保管收據乙紙及車輛竊
      盜、車牌失竊資料個別查詢報表─查詢車輛認可資料乙紙在卷可稽。
（二）被告雖於警訊及偵審中辯稱該機車係向綽號「阿三」之成年男子所借用。惟查
      ，被告於本院調查時坦認借車時與「阿三」僅認識一個月，凡有關「阿三」之
      真實姓名、詳細地址、工作、家庭狀況等均毫無所悉，完全無法提出「阿三」
      成年男子之真實姓名、地址等資料供本院查證。其次，被告自承收受機車時，
      未查閱合法行車執照，且未約定返還之時間、地點，僅以：「我有跟他說我要
      回我老婆的娘家，沒有這麼快還他車，他說他有很多朋友，也不需要這輛車。
      （問：你跟『阿三』如何聯絡？）他都是打電話給我‧‧不知道他的電話。（
      問：『阿三』怎麼找人？）都是『阿三』找我，我沒有找他‧‧有一天『阿三
      』打電話給我，要我還他車，我就把這車騎到原來向他借車的地點，也就是竹
      北中正西路還他，我把車停在一樓，『阿三』有下來，『阿三』說他在玩牌，
      他要去借錢，我說不然再借我用一下，我去隔壁農會領款，結果當天就被警察
      抓了」等語為辯（見本院九十二年五月十三日訊問筆錄、同年六月二日審理筆
      錄）。然依被害人甲○○所言，前揭機車於查獲時價值約新台幣（下同）二萬
      元，顯見並非毫無經濟價值之物，且機車為目前國人所普遍使用之交通工具，
      駕駛車輛需有行車執照等證件始足表彰適法持有之狀態及免於被警攔車取締，
      乃社會眾所週知之觀念，被告亦自承平日經常駕駛自小客車或騎乘機車，對此
      當有所認識，而上開贓車雖非新車，但既能使用足見尚有一定之市場價值，縱
      認被告上開借用贓車之辯解為真，其竟未索取行車執照，亦未約定返還之日期
      與確實地點，實有違一般借貸之常情，又果真「阿三」係嗣後才主動打電話與
      被告聯絡還車時地，何以被告仍完全無法提出「阿三」之任何資料以供查核？
      第查，被告於收受上揭贓車時已三十七歲，尚非懵懂不知世事之人，且於本件
      案發之前已有竊盜犯行，經本院於九十一年十一月二十九日以九十一年度竹簡
      字第六四八號判處有期徒刑六月在案，有台灣高等法院被告全國前案紀錄表一
      份附卷可參，是被告當知悉擅自駕駛他人之車輛，一旦被警查獲，如未能提出
      相關證明文件如行車執照等，恐將遭追訴竊盜或贓物罪嫌，然其卻於借車之際
      未查詢車主、來源等資料，復未要求「阿三」交付行車執照，堪認被告就其所
      收受之自小客車屬來路不明之贓物，已有認識。再者，證人即查獲本件之丙○
      ○警員於本院訊問時結證稱：被告遭查獲時，警員對所有在場人調查結果並無
      「阿三」之成年男子（見本院九十二年五月二十三日訊問筆錄），則被告所述
      機車係向「阿三」借用云云，更加令人懷疑。是被告前揭所辯，無非事後飾卸
      之詞，無足採信。至於被告雖請求傳訊綽號「阿財」之人，但其主張之待證事
      實無非「阿財」在警方查獲當天曾看到其拿機車鑰匙欲還給「阿三」，縱令屬
      實，仍無足佐證被告於收受前揭機車時不具有收受贓物之認識，是以，被告此
      部份調查證據之請求，尚無必要。
（三）綜上所述，本案事證明確，被告收受贓物犯行，洵堪認定，自應依法予以論罪
      科刑。
二、核被告乙○○所為，係犯刑法第三百四十九條第一項之收受贓物罪。爰審酌被告
    犯罪動機係為騎乘自用，所收受之贓車價值約二萬元，業據被害人甲○○陳述在
    卷，是被告收受贓物造成之損害程度尚非鉅大，但確已造成被害人甲○○平日生
    活之不便，又兼衡被告素行不佳，有台灣高等法院被告全國前案紀錄表一份在卷
    可查，犯後態度亦難謂良好等一切情狀，量處主文所示之刑，並諭知易科罰金之
    折算標準。
三、扣案之機車鑰匙二支（九十二年度保管字第０五四一號扣押物品清單誤載為一支
    ），屬於「阿三」所有，業據被告供明在卷，又非違禁物或依法必沒收之物，爰
    不併為沒收之諭知。
據上論斷，應依刑事訴訟法第二百九十九條第一項前段，刑法第三百四十九條第一項
、第四十一條第一項前段，罰金罰鍰提高標準條例第一條前段、第二條，判決如主文
。
本案經檢察官鍾曉亞到庭執行職務
中      華      民      國    九十二    年      六      月     十三     日
                                    臺灣新竹地方法院刑事第一庭
                                        法  官  李珮瑜
右正本證明與原本無異。
如不服本判決，應於判決送達後十日內向本院提出上訴狀（應附繕本），上訴於臺灣
高等法院。
                                        書記官  龔紀亞
中      華      民      國    九十二    年      六      月     十三     日
附錄本案論罪法條：
刑法第三百四十九條第一項
收受贓物者，處三年以下有期徒刑、拘役或五百元以下罰金。


司法院資訊處製作；財團法人民間司法改革基金會備份。
